【裁判字號】    95,訴,1092
【裁判日期】    950817
【裁判案由】    毒品危害防制條例
【裁判全文】
臺灣板橋地方法院刑事判決              95年度訴字第1092號
公  訴  人  臺灣板橋地方法院檢察署檢察官
被      告  甲○○
上列被告因違反毒品危害防制條例案件，經檢察官提起公訴（九
十五年度毒偵字第一二五三號），被告於本院準備程序進行中就
被訴事實為有罪之陳述，經本院合議庭裁定由受命法官獨任進行
簡式審判程序，判決如下：
    主  文
甲○○連續施用第一級毒品，累犯，處有期徒刑拾月。又連續施
用第二級毒品，累犯，處有期徒刑陸月。應執行有期徒刑壹年肆
月。
    事  實
一、甲○○前因施用毒品案件，經臺灣新竹地方法院以八十八年
    度毒聲字第八十三號裁定送觀察、勒戒後，認無繼續施用毒
    品傾向，由臺灣新竹地方法院檢察署檢察官於民國八十八年
    三月十二日以八十八年度偵字第八十五號為不起訴處分確定
    。又因偽造貨幣、違反麻醉藥品管理條例、轉讓禁藥、侵占
    、違反電信法等案件，經法院先後判處有期徒刑三年六月、
    八月、五月、五月、四月確定，嗣經裁定定其應執行刑為有
    期徒刑五年確定，入監執行後，於九十一年一月七日假釋出
    獄，後經撤銷假釋，應執行殘刑有期徒刑一年六月一日。又
    因施用第二級毒品及第一級毒品案件，經本院先後以九十二
    年度簡字第二０五二號及九十三年度簡字第三八０號分別判
    處有期徒刑六月確定，嗣經裁定定其應執行刑為有期徒刑十
    一月確定，與上開殘刑接續執行，於九十四年六月十五日執
    行完畢。詎猶不思悛悔，復基於施用第一毒品海洛因之概括
    犯意，自九十四年十一月間某日起至九十五年一月十六日（
    起訴書誤載為一月八日）凌晨三時二十一分許為警採尿前回
    溯二十六小時內某時止，在其位於臺北縣板橋市○○○路一
    九三巷四十五弄十六號二樓住處及臺北縣三重市○○街友人
    住處等地，以將第一級毒品海洛因摻入香菸吸食之方式，連
    續施用第一級毒品海洛因多次，平均一星期施用二次；另基
    於施用第二級毒品安非他命之概括犯意，自九十四年十一月
    間某日起至九十五年一月十六日（起訴書誤載為一月八日）
    凌晨三時二十一分許為警採尿前回溯九十六小時內某時止，
    於上述地點，以將第二級毒品安非他命置於自製吸食器燒烤
    產生煙霧吸食之方式，連續施用第二級毒品安非他命多次，
    平均一星期吸食五至六次。嗣於九十五年一月十五日晚間九
    時（起訴書誤載為九十五年一月八日晚間七時）許，為警在
    臺北縣三重市○○街三十八號前（起訴書誤載為五華街）查
    獲。
二、案經臺北縣政府警察局三重分局報請臺灣板橋地方法院檢察
    署檢察官偵查起訴。本院於準備程序進行中，被告就被訴事
    實為有罪之陳述，經告知被告簡式審判程序之旨，並聽取當
    事人之意見後，裁定進行簡式審判程序。
    理  由
一、上揭犯罪事實，業據被告甲○○於本院準備程序及審理中坦
    承不諱，且被告經警於九十五年一月十六日採集其尿液檢體
    送驗結果，呈鴉片類及安非他命類陽性反應，亦有臺灣檢驗
    科技股份有限公司九十五年二月六日報告編號ＣＨ／二００
    六／一一０二六號濫用藥物尿液檢驗報告、臺北縣政府警察
    局三重分局毒品案件被移送者姓名及代碼對照表各一紙附卷
    可稽，足認被告之自白與事實相符，洵堪採為認定事實之依
    據。又按九十二年七月九日新修正之毒品危害防制條例刪除
    二犯及三犯之規定，一改修法前繁雜之處遇程序，僅將施用
    毒品者簡化區分為初犯、再犯，並認施用毒品者係屬病患性
    犯人，以觀察、勒戒戒除其身癮，並以強制戒治去除其心癮
    。經觀察、勒戒或強制戒治執行完畢釋放後，若係五年後再
    犯該條例第十條施用毒品罪者，與同條例第二十條第一項、
    第二項關於「初犯」之處理方式相同，檢察官應先聲請法院
    裁定令被告入勒戒處所觀察、勒戒，並視有無繼續施用毒品
    傾向，決定應予釋放、為不起訴之處分，或應聲請法院裁定
    令入勒戒處所強制戒治；若係五年內「再犯」同條例第十條
    施用毒品罪者，依同條例第二十三條第二項規定，檢察官則
    應依法追訴。觀諸該條例第二十條第三項之修正理由：「觀
    察、勒戒或強制戒治五年後再犯者，顯見前所實施之觀察、
    勒戒或強制戒治已足以遮斷其施用毒品之癮，為期自新及協
    助其戒除毒癮，對此五年後再犯者，爰明定仍適用初犯之規
    定，先經觀察、勒戒、強制戒治之程序。」及同條例第二十
    三條第二項之修正理由：「為配合簡化施用毒品犯之刑事處
    遇程序，並鑑於經觀察、勒戒或強制戒治執行完畢釋放後五
    年內再犯者，其再犯率甚高，原據以實施之觀察、勒戒及強
    制戒治既已無法收其實效，自應施以刑事處遇。」，顯然如
    施用毒品者係前經觀察、勒戒或強制戒治等治療程序執行完
    畢五年後，始再施用毒品之「初犯」，因前所執行之觀察、
    勒戒或強制戒治已足收戒除毒癮之效，自應重新執行觀察、
    勒戒或強制戒治等治療程序，並於治療程序執行完畢後，由
    檢察官為不起訴處分，毋庸對之追訴處罰；反之，在「再犯
    」之情形，因其先前所為治療程序顯未能收戒斷毒癮之效，
    且考量施用毒品者之再犯率偏高，乃簡化其刑事處遇程序，
    而逕予追訴處罰，不再施以治療程序。參酌上開立法理由，
    修正毒品危害防制條例就施用毒品者，祇於「初犯」及「五
    年後再犯」二種情形，有其追訴條件之限制，即須於初犯經
    觀察、勒戒或強制戒治釋放後，五年內均無施用毒品之行為
    ，始能認其前所實施之觀察、勒戒或強制戒治已足遮斷毒癮
    ，而得於五年後再犯時，再予適用初犯之規定，重行觀察、
    勒戒等程序。倘五年內已經再犯，被依法追訴處罰，縱其第
    三次（或第三次以上）施用毒品之時間在初犯釋放五年以後
    ，即與「五年後再犯」之情形有別，且因已於「五年內再犯
    」，顯見其再犯率甚高，原實施觀察、勒戒或強制戒治，已
    無法收其實效，而無五年戒斷期之存在，自無再經觀察、勒
    戒及強制戒治之必要，應由檢察官逕行起訴，始符新法修正
    之本旨。是本件被告前因施用毒品案件，經臺灣新竹地方法
    院以八十八年度毒聲字第八十三號裁定送觀察、勒戒後，認
    無繼續施用毒品傾向，由臺灣新竹地方法院檢察署檢察官於
    八十八年三月十二日以八十八年度偵字第八十五號為不起訴
    處分確定後，又因於九十二年間施用第二級毒品及第一級毒
    品之犯行，經本院先後以九十二年度簡字第二０五二號、九
    十三年度簡字第三八０號分別判處有期徒刑六月確定，有臺
    灣高等法院被告前案紀錄表一份附卷可考，被告於上開觀察
    、勒戒執行完畢後，既曾於五年內再犯毒品危害防制條例第
    十條之罪，並經判刑確定，本次被告四犯毒品危害防制條例
    第十條之罪，自非屬毒品危害防制條例第二十條第三項所定
    「再犯」之情形，而應依法追訴，附此敘明。本件事證明確
    ，應依法論科。
二、查被告行為後，刑法業於九十四年二月二日經總統以華總一
    義字第０九四０００一四九０一號令修正公布，並於九十五
    年七月一日施行（下稱新刑法，修正前刑法下稱舊刑法），
    參酌最高法院九十五年五月二十三日刑事庭第八次會議決議
    ，新刑法第二條第一項之規定，係規範行為後法律變更所生
    新舊法律比較適用之準據法，於新刑法施行後，應適用新刑
    法第二條第一項之規定，為「從舊從輕」之比較。另於比較
    時應就罪刑有關之共犯、未遂犯、想像競合犯、牽連犯、連
    續犯、結合犯，以及累犯加重、自首減輕暨其他法定加減原
    因（如身分加減）與加減比例等一切情形，本於統一性及整
    體性原則，綜其全部罪刑之結果而為比較。而被告行為後，
    （一）新刑法刪除第五十六條連續犯之規定，此項刪除雖非
    犯罪構成要件之變更，但顯已影響行為人刑罰之法律效果，
    自屬法律已有變更，經比較新舊法結果，以被告行為時之舊
    法較為有利於被告；（二）新刑法第四十七條第一項規定「
    受徒刑之執行完畢，或一部之執行而赦免後，五年以內故意
    再犯有期徒刑以上之罪者，為累犯，加重本刑至二分之一。
    」，與舊刑法第四十七條規定「受有期徒刑之執行完畢，或
    受無期徒刑或有期徒刑一部之執行而赦免後，五年以內再犯
    有期徒刑以上之罪者，為累犯，加重本刑至二分之一。」不
    同，而依被告之前科紀錄，無論依新舊刑法第四十七條之規
    定均構成累犯；（三）舊刑法第五十一條第五款規定「宣告
    多數有期徒刑者，於各刑中之最長期以上，各刑合併之刑期
    以下，定其刑期。但不得逾二十年。」，與新刑法第五十一
    條第五款規定「宣告多數有期徒刑者，於各刑中之最長期以
    上，各刑合併之刑期以下，定其刑期。但不得逾三十年。」
    不同，經比較新舊法結果，以舊法較有利於被告。因之，經
    綜其全部罪刑之結果而為比較，以舊刑法有利於被告，應一
    體適用舊刑法之規定，是核被告甲○○所為，係犯毒品危害
    防制條例第十條第一項之施用第一級毒品罪及同條例第十條
    第二項之施用第二級毒品罪。其施用第一級毒品海洛因前後
    持有第一級毒品海洛因之低度行為，及施用第二級毒品安非
    他命前後持有第二級毒品安非他命之低度行為，應分別為施
    用之高度行為所吸收，均不另論罪。又被告先後多次施用第
    一級毒品海洛因及第二級毒品安非他命之行為，時間緊接，
    所犯各係構成要件相同之罪，顯均係基於概括犯意反覆為之
    ，為連續犯，應各依修正前刑法第五十六條之規定論以一罪
    ，並均加重其刑。又被告所犯前開施用第一級毒品及施用第
    二級毒品二罪間，犯意各別，罪名互殊，應予分論併罰。又
    被告前因偽造貨幣、違反麻醉藥品管理條例、轉讓禁藥、侵
    占、違反電信法等案件，經法院先後判處有期徒刑三年六月
    、八月、五月、五月、四月確定，嗣經裁定定其應執行刑為
    有期徒刑五年確定，入監執行後，於九十一年一月七日假釋
    出獄，後經撤銷假釋，應執行殘刑有期徒刑一年六月一日；
    又因施用第二級毒品及第一級毒品案件，經本院先後以九十
    二年度簡字第二０五二號及九十三年度簡字第三八０號分別
    判處有期徒刑六月確定，嗣經裁定定其應執行刑為有期徒刑
    十一月確定，與上開殘刑接續執行，於九十四年六月十五日
    執行完畢等情，有臺灣高等法院被告前案紀錄表一份在卷可
    憑，其受有期徒刑之執行完畢後，五年以內再犯本件有期徒
    刑以上之施用第一、二級毒品罪，為累犯，應各依修正前刑
    法第四十七條之規定加重其刑，並均遞加重之。爰審酌被告
    前已有因施用毒品案件經送觀察勒戒、強制戒治之紀錄，並
    經法院多次判刑在案，仍不能戒除毒癮，再次漠視法令禁制
    而犯本罪，顯見其戒除毒癮之意志薄弱，惟念其犯後坦承犯
    行，態度尚佳，且施用毒品所生危害，實以自戕身心健康為
    主，對於他人生命、身體、財產等法益，尚無明顯而重大之
    實害等一切情狀，量處如主文所示之刑，並定其應執行之刑
    ，以示懲儆。另扣案之白色粉末一包，係另案被告盧家榮所
    有，業經被告及盧家榮於警詢中供述明確，是難認與本件犯
    罪有關，自不併予宣告沒收或沒收銷燬之。
據上論斷，應依刑事訴訟法第二百七十三條之一第一項、第二百
九十九條第一項前段，毒品危害防制條例第十條第一項、第二項
，刑法第二條第一項前段、第十一條前段、修正前第五十六條、
第四十七條、第五十一條第五款，判決如主文。
本案經檢察官黃怡華到庭執行職務。
中    華    民    國  九十五  年    八    月  十七    日
                      刑事第十九庭  法  官    曾淑娟
上列正本證明與原本無異。
如不服本判決，應於判決送達後十日內向本院提出上訴狀（應附
繕本），上訴於臺灣高等法院。
                                    書記官    陳金鳳
中    華    民    國  九十五  年    八    月  十七    日
附錄本案論罪科刑法條全文：
毒品危害防制條例第十條：
施用第一級毒品者，處六月以上五年以下有期徒刑。
施用第二級毒品者，處三年以下有期徒刑。


司法院資訊處製作；財團法人民間司法改革基金會備份。
